【裁判字號】    96,交易,740
【裁判日期】    970512
【裁判案由】    過失致死等
【裁判全文】
臺灣臺北地方法院刑事判決             96年度交易字第740號
公  訴  人  臺灣臺北地方法院檢察署檢察官
被      告  乙○○
            丙○○
共      同
選任辯護人  郭盈蘭律師
上列被告因過失致死等案件，經檢察官提起公訴（96年度偵字第
13782號），本院判決如下：
    主  文
丙○○從事業務之人，因業務上之過失致人於死，處有期徒刑拾
月。
乙○○意圖使犯人隱避而頂替，處有期徒刑肆月，如易科罰金，
以新台幣壹仟元折算壹日。
    事  實
一、丙○○平素以駕駛車牌號碼G4-5777號自用小貨車載運廢棄
    物為業，係從事業務之人，明知因酒後駕車已遭監理機關吊
    銷汽車駕駛執照，竟仍於民國96年6月24日12時55分許，無
    照駕駛其所有車牌號碼G4-5777號自用小貨車，自新店載運
    廢棄物完畢後，沿台北縣新店市○○路南往北方向行駛於內
    車道，而於行經環河路與碧潭橋頭時，明知汽車行駛至交叉
    路口，其行進、轉彎，應遵守燈光號誌之指揮，而當時天氣
    晴、日間自然光線、路面乾燥無缺陷、視距良好，並無不能
    注意之情事，竟疏未注意及此，於該路口燈號為直行綠燈，
    尚未轉為左轉箭頭綠燈時，即貿然左轉，不慎撞擊沿該路北
    往南方向，由林士迪所騎乘車牌號碼為P39- 602號機車，致
    林士迪倒地受傷，經送醫急救後，仍於同年7月2日7時30 分
    許，因出血性休克而死亡。而丙○○於肇事後，見林士迪傷
    勢嚴重，深恐自己經濟能力不佳無力賠償，且無照駕駛肇事
    需負重責，隨即於肇事現場撥打電話予其妻舅乙○○告知上
    情，並在電話中央求乙○○出面頂替（所涉教唆頂替罪另為
    不起訴之處分），乙○○慮及上情，不忍由丙○○承擔肇事
    責任，遂應允之。丙○○隨後於員警王焜勝到場處理時，向
    王焜勝謊稱：駕駛人為乙○○，肇事後回家拿駕照云云，乙
    ○○則意圖使丙○○隱避，於96年6月24日14時32分許，由
    丙○○陪同至新店耕莘醫院急診室，向承辦員警王焜勝佯稱
    ：乙○○是駕駛人，肇事後回家拿駕照，所以沒有留在現場
    云云以頂替之。嗣經臺灣臺北地方法院檢察署檢察官以96年
    度偵字第14629號承辦乙○○過失致死案件，並於96年8月14
    日，以證人身分傳訊丙○○，詎丙○○基於偽證之犯意，對
    於上開肇事車輛駕駛者為何人之案情有重要關係之事項，陳
    稱：「肇事者為乙○○，肇事後離開現場回家拿駕照」云云
    ，而為虛偽陳述（偽證部分另行由檢察官分案偵查）。
二、案經被害人林士迪之父甲○○告訴及告發臺灣臺北地方法院
    檢察署檢察官偵查起訴。
    理  由
一、上揭事實訊據被告丙○○、乙○○二人均供認不諱，核與告
    訴人甲○○之指訴相符，並與證人 羅淮尊、王焜勝於偵查
    中之證述一致，復有臺灣臺北地方法院檢察署相驗屍體證明
    書、道路交通事故現場圖、調查報告表、事故現場照片12張
    臺灣臺北地方法院檢察署檢察官勘驗上開路口監視錄影光碟
    之勘驗筆錄1份、錄影光碟翻拍相片5張及被告乙○○之警詢
    、偵查筆錄、電話通聯紀錄各1份等附卷可稽，足證被告丙
    ○○、乙○○二人之自白與事實相符。按汽車駕駛人於駕駛
    執照吊扣期間不得行車；行經交叉路口，應依號誌指示行駛
    ；未達中心處，不得佔用來車道搶先左轉，道路交通管理處
    罰條例第45條第15款、第48條第2款、第3款、第6款均定有
    罰則，是被告丙○○無照駕駛且違規左轉肇事致人死亡，其
    行為顯有過失，且該過失與被害人林士迪之死亡間有相當因
    果關係；而被害人林士迪於死亡時未滿18歲，亦未領有任何
    駕駛執照，業據告訴代理人於警詢中陳明在卷，是被害人因
    無照駕駛，於本件事故之發生即與有過失，然該與有過失僅
    屬民事上賠償責任之過失相抵問題，與被告丙○○之過失刑
    事責任之認定並無影響。從而，本件事證明確，被告丙○○
    、乙○○二人之犯行均堪認定。
二、按檢察官既有實行公訴之職權，於實行公訴時，依檢察一體
    之原則，自得變更或更正原起訴之法條，且所謂「起訴法條
    」應以實行公訴檢察官所指被告所法條為準，若原起訴法
    條業經實行公訴檢察官變更或更正，且與判決相同，自得逕
    予引用，毋庸於判決中引用刑事訴訟法第300條，司法院刑
    事廳90年2月2日90廳刑一字第100299號函（台灣士林地方法
    院89年10月份法律座談會結論）可資參照。而被告丙○○平
    素係以駕駛車牌號碼G4-5777號自用小貨車載運廢棄物為業
    ，係從事業務之人，業據被告丙○○於審理中供述屬實，並
    據檢察官於公訴時變更起訴法條，自刑法第276條第1項變更
    為同條第2項，經核於被告在訴訟上之防禦權並無影響，其
    變更依法應予准許，附此敘明。
三、核被告丙○○所為，係犯刑法第276條第2項之業務過失致人
    於死罪。被告乙○○所為，係犯刑法第164條第2項之頂替罪
    。而被告丙○○之駕駛執照於行為當時係在吊扣之中，依法
    不得駕駛，從而被告丙○○係無照駕駛致被害人死亡，應依
    道路交通管理處罰條例第86條第1項加重其刑至二分之一。
    被告乙○○與被告丙○○之間，有三親等內之姻親關係，應
    依刑法第167條之規定減輕其刑。爰審酌本件被告丙○○係
    無照駕駛，竟仍然違背注意義務肇事且致人死亡，且在偵查
    過程中意圖脫罪而央求被告乙○○予以頂替，致被害人家屬
    於痛失愛子之餘，猶須承受真相難明之無謂痛苦，憑添精神
    上之長期折磨，並造成偵查機關調查上時間之耗費，浪費社
    會資源與成本甚鉅，且迄審理終結止，並未合理賠償被害人
    之家屬所受之精神上損害，獲得被害人之諒解；及被告乙○
    ○明知駕車肇事之人係案外人丙○○，竟為使丙○○脫免罪
    責，而在警詢及檢察官訊問時，出面頂替謊稱該車為其所駕
    駛，妨害偵查犯罪機關追查罪犯之正確性，企圖使犯罪之人
    逍遙法外，並使偵查機關為追查事實真相，進行原不需要之
    調查，嚴重浪費檢警人員調查之時間、人力成本，使真實更
    難以發見，且影響訴訟程序之進行，甚或可能發生不正確之
    結果，無視國家追訴犯罪人犯行之重要性及社會公義，惡性
    重大，惟在犯罪偵查終結前有坦承犯行等一切情狀，分別量
    處如主文所示之刑，並就被告乙○○所宣告有期徒刑部分，
    諭知易科罰金之折算標準。
三、依刑事訴訟法第299條第1項前段，刑法第276條第2項、第16
    4條第2項、第1項、第167條、第41條第1項前段，道路交通
    管理處罰條例第86條第1項，刑法施行法第1條之1，判決如
    主文。
本案經檢察官林禎瑩到庭執行職務。
中    華    民    國    97    年    5     月    12    日
                  刑事第十五庭  法  官  楊台清
上正本證明與原本無異。
如不服本判決，應於判決送達後10日內向本院提出上訴狀（應抄
附繕本）。告訴人或被害人如對於本判決不服者，應具備理由請
求檢察官上訴，其上訴期間之計算係以檢察官收受判決正本之日
期為準。
                                書記官  陳麗津
中    華    民    國    97    年    5     月    12    日
檢附論罪科刑法條：
中華民國刑法第276條
(過失致死罪)
因過失致人於死者，處2年以下有期徒刑、拘役或2,000元以下罰
金。
中華民國刑法第164條
（藏匿人犯或使之隱避、頂替罪）
藏匿犯人或依法逮捕拘禁之脫逃人或使之隱避者，處 2 年以下有
期徒刑、拘役或 5 百元以下罰金。
意圖犯前項之罪而頂替者，亦同。


司法院資訊處製作；財團法人民間司法改革基金會備份。
